【裁判字號】    90,易,482
【裁判日期】    900516
【裁判案由】    重利
【裁判全文】
臺灣彰化地方法院刑事判決                            九十年度易字第四八二號
    公  訴  人  臺灣彰化地方法院檢察署檢察官
    被      告  乙○○
    選任辯護人  邱垂勳律師
右列被告因重利案件，經檢察官提起公訴 (八十八年度偵字第一一０一五號)，本院
判決如左：
    主  文
乙○○乘他人急迫貸以金錢，而取得與原本顯不相當之重利，處有期徒刑肆月，以
佰元折算壹日。
    事  實
一、乙○○係經營土地代書業者，因代辦土地所有權移轉登記事項而與高晉邦建設股
    份有限公司之負責人甲○○相識，甲○○受困於高晉邦建設股份有限公司週轉不
    靈，亟需現金發放員工薪資，乃於民國八十八年二月十日，前往彰化縣員林鎮○
    ○里○○街九十二號乙○○住處，要求借用金錢，詎乙○○於該時、地，竟乘甲
    ○○急迫需要金錢之機會，而貸以新台幣（下同）四十萬元，而取得借四十八天
    ，繳息五萬四千之與原本顯不相當之重利。
二、案經被害人甲○○訴由台灣彰化地方法院檢察署檢察官偵查起訴。
    理  由
一、訊據被告乙○○對於前開貸以金錢予告訴人甲○○之事實固不否認，惟矢口否認
    涉有重利罪之犯行，並辯稱：伊未收取告訴人所給付之利息，有關告訴人所給付
    之四萬五千元係代書費用與借貸無任何關連云云。然查：右揭事實，業據告訴人
    指訴綦詳，並有支票存根影本二紙在卷可稽，且觀該存根上除有被告之署押外，
    亦載分別載明「借款現金４０００００，88.2.10 88.3.31」「５４０００借款
    利息，88.2.10 88.3.31」，是被告應有收取四萬五千元之利息無誤，再參之被
    告於偵查初訊時辯「至於利息拿多少是他自已說的」，後於偵訊中翻稱「我沒有
    向他收取利息」，末於本院審理中又改陳上詞，諸多矛盾，顯見被告為求脫罪，
    一再捏詞以對，而借款四十萬元，借期四十八天，即索取五萬四千元利息，難謂
    非無據，故顯見被告所辯，係事後推諉之詞，委不足取。事證已臻明確，被告之
    犯行，洵堪認定。
二、核被告所為，係犯刑法第三百四十四條之重利罪。爰審酌被告乘人急迫之機，貸
    以金錢，即索取顯不相當之重利，實有不該，及其於犯罪後之態度等一切情狀，
    量處如主文所示之刑，並諭知易科罰金之折算標準。
三、據上論斷，應依刑事訴訟法第二百九十九條第一項前段，刑法第三百四十四條、
    第四十一條第一項，罰金罰鍰提高標準條例第一條前段、第二條前段，判決如主
    文。
本案經檢察官吳憲明到庭執行職務。
中      華      民      國      九十  年    五      月      十六        日
                                臺灣彰化地方法院刑事第三庭
                                       法      官  洪  志  賢
右正本證明與原本無異。
如不服本判決，應於判決送達後十日內，向本院提出上訴狀（須附繕本）。
告訴人或被害人對於判決如有不服具備理由請求檢察官上訴者，其上訴期間之計算係
以檢察官收受判決正本之日期為準。
                                       法院書記官  洪  年  慶
中      華      民      國      九十  年    五      月     二十四       日
刑法第三百四十四條
乘他人急迫、輕率或無經驗，貸以金錢或其他物品，而取得與原本顯不相當之重利者
，處一年以下有期徒刑、拘役或科或併科一千元以下罰金。


司法院資訊處製作；財團法人民間司法改革基金會備份。
